臺灣高等法院刑事判決
109年度上訴字第3239號

上  訴  人  臺灣臺北地方檢察署檢察官
上  訴  人  
即  被  告  李美玲


選任辯護人  陳以敦律師
上列上訴人等因被告誣告案件，不服臺灣臺北地方法院108年度
訴字第444號，中華民國109年5月11日第一審判決（起訴案號：
臺灣臺北地方檢察署107年度偵續字第137號），提起上訴，本院
判決如下：
    主  文
上訴駁回。 
李美玲緩刑貳年。                
    事實及理由
一、本件經本院審理結果，認第一審以上訴人即被告李美玲犯刑
    法第169條第1項之誣告罪，判處有期徒刑5月，認事用法及
    量刑均無不當，應予維持，並引用第一審判決書記載之事實
    、證據及理由（如附件）。又被告於本院審理時已坦承犯行
    ，爰增列被告在本院之自白為證據。
二、檢察官上訴意旨略以：被告明知告訴人並無偽造被告及其子
    黃文鴻署押之情事，且為被告在場親身經歷，親眼所見及親
    耳聽聞全部過程，書寫依據及具體文件資料之明確客觀呈現
    ，絕無誤認、誤信之可能，猶砌詞矯飾，導致被害人心理及
    精神痛苦與生活上之困擾甚鉅，其僅為避免告訴人催討其所
    欠債務，不惜親姊妹對簿公堂，毫不顧念告訴人先前借予金
    錢之恩情，利用其子名義撰狀告訴，在在彰顯其惡性重大，
    犯罪所生損害龐大，其誣告犯行更為告訴人及其他姊妹感到
    深惡痛絕，本案情節具有前開特殊性，非一般誣告犯行所可
    比擬，故量刑上不宜輕判。被告事後否認犯行，又未對於被
    害人有任何賠償之計畫，原審未加審酌上情，僅判處被告有
    期徒刑5月，難謂允當云云。惟查：被告上訴本院後，於本
    院審理時已坦承全部犯行，且經由其女黃娸珈與告訴人及證
    人李碧珠達成和解，由黃娸珈給付告訴人新台幣450萬元，
    並約定雙方家族所涉各民事及刑事訴訟均互不追究等情，有
    109年10月28日和解書在卷可稽。是本件已無檢察官上訴意
    旨所指被告否認犯行，及未與告訴人達成和解等事由，從而
    ，檢察官上訴指摘原審量刑過輕，為無理由，應予駁回。
三、被告提起上訴，雖於上訴狀辯稱（一）系爭支票係被告李美
    玲與訴外人黃光榮100年8月12日前往告訴人李宜臻位於台北
    市○○○路之住處取得，被告取得系爭支票後隨即前往台灣中
    小企業銀行新營分行兌領，系爭支票影本顯係事後填寫，被
    告並不知悉，原審判決認事用法顯有違誤。（二）本件借據
    簽署之「李美玲」簽名，並非被告李美玲簽署，原審判決以
    刑事警察局鑑定結果、告訴人李宜臻、證人李碧蓮及李碧珠
    之證詞，遽認該簽名係被告親簽云云，尚嫌速斷。（三）系
    爭支票影本背面之黃文鴻印鑑章，已先由證人李碧蓮保管，
    顯見該影本之黃文鴻印鑑章非由被告李美玲親自蓋印，亦非
    被告將印章交由李碧蓮蓋用。（四）被告李美玲並無使李宜
    臻受刑事處分之不法意圖，申告內容亦非全然無因云云。惟
    查：（一）被告李美玲上訴本院後，於本院審理時已坦承全
    部犯行，有如前述。（二）又經本院向台灣中小企業銀行新
    營分行查詢，系爭支票經由被告李美玲開立帳戶提示兌現之
    確切時間點，業據該分行以109年10月16日新營字第1098003
    893號函覆稱：客戶李美玲於本分行開立帳戶之時間約為民
    國100年8月12日下午2點19分辦理申請開立帳戶。則不論被
    告所辯伊於同日取得系爭支票，或告訴人及證人等所稱被告
    係於同年月11日取得系爭支票，均屬可能，此點亦不能推翻
    告訴人及證人李碧蓮等所證之事實，而為有利於被告之認定
    。（三）綜上所述，被告於上訴狀所載內容空言否認犯罪，
    並無可採，其上訴為無理由，亦應駁回。
四、本院查被告未曾受有期徒刑以上刑之宣告（按被告雖曾於10
    4年間因違反銀行法案件，經台灣新北地方法院以104年度金
    重訴字第3號判決判處有期徒刑10月，緩刑2年，惟上開緩刑
    期滿未經撤銷，其刑之宣告失其效力），有本院被告前案紀
    錄表在卷可稽，茲因家族間財務紛爭，致同胞姊妹間對簿公
    堂，指控告訴人犯罪，惟被告嗣已坦承犯行，知所悔悟，且
    被告與告訴人雙方家族已達成和解，約定互不追究彼此家族
    間之民刑事糾紛，告訴人並陳明期望法院對於被告為緩刑之
    宣告等情，有上開和解書足憑。本院審酌上情，認為對被告
    所宣告之刑，以暫不執行為宜，爰併予宣告緩刑貳年，以勵
    自新。
五、據上論結，應依刑事訴訟法第373條、第368條，刑法第74條
    第1項第1款，判決如主文。
本案經檢察官曾鳳鈴到庭執行職務。
中　　華　　民　　國　　109 　年　　12　　月　　15　　日
　　　　　　　　　刑事第十六庭  審判長法　官  葉騰瑞
　　　　　　　　　　　　　　　　　    法　官  莊明彰
　　　　　　　　　　　　　　　　　    法　官  廖紋妤
以上正本證明與原本無異。
如不服本判決，應於收受送達後20日內向本院提出上訴書狀，其
未敘述上訴之理由者並得於提起上訴後20日內向本院補提理由書
（均須按他造當事人之人數附繕本）「切勿逕送上級法院」。
                                      書記官  陳雅加
中　　華　　民　　國　　109 　年　　12　　月　　15　　日
附錄本案論罪科刑法條全文：
中華民國刑法第169條（誣告罪）
意圖他人受刑事或懲戒處分，向該管公務員誣告者，處7年以下
有期徒刑。
意圖他人受刑事或懲戒處分，而偽造、變造證據，或使用偽造、
變造之證據者，亦同。